臺灣桃園地方法院刑事判決
111年度易字第85號
公  訴  人  臺灣桃園地方檢察署檢察官
被      告  邱誼君  



上列被告因詐欺案件，經檢察官提起公訴（109年度偵字第95號
），本院判決如下： 
    主  文
邱誼君幫助犯一般洗錢罪，處有期徒刑3月，併科罰金新臺幣2萬
元，罰金如易服勞役，以新臺幣1千元折算1日。
    犯罪事實
一、邱誼君依一般社會生活之通常經驗可知悉金融機構帳戶為個
    人信用、財產之重要表徵，具有一身專屬性質，申設金融機
    構帳戶亦無特殊條件限制，任何人得同時在不同金融機構申
    設多數帳戶供己使用，一般人無故取得他人金融帳戶使用之
    行徑常與財產犯罪密切相關，而可預見不自行申辦帳戶使用
    反而四處蒐集他人帳戶資料者，通常係為遂行不法所有意圖
    詐騙他人，供取得及掩飾詐得金錢所用，若提供帳戶予該人
    使用，即可能幫助犯罪份子作為不法收取款項之用，並供該
    人將犯罪所得款項匯入，而藉此掩飾犯罪所得之真正去向，
    但仍基於容任該結果發生亦不違背其本意之幫助詐欺取財與
    幫助掩飾詐欺所得本質及實際去向之洗錢之不確定故意，將
    其申辦之國泰世華商業銀行北中壢分行帳號000000000000號
    帳戶（下簡稱國泰世華銀行帳戶），依真實姓名年籍不詳、
    網路上自稱代辦貸款之「劉晉豪」之指示，於民國108年10
    月1日下午4時54分，在桃園市中壢區之7-11便利商店富友門
    市，將前揭國泰世華銀行帳戶之存摺、提款卡以店到店之方
    式寄送給「劉晉豪」，並以LINE告知「劉晉豪」該提款卡之
    密碼。嗣該人取得上開帳戶資料後，即與所屬詐欺集團成員
    共同意圖為自己不法所有，基於詐欺取財、一般洗錢之犯意
    聯絡，在如附表所示之詐欺時間，以如附表所示之方法，對
    如附表所示之潘咨同、楊詠媗施以詐術，致渠2人陷於錯誤
    ，而分別於如附表所示之轉帳時間，分別轉帳如附表所示之
    金額至上揭帳戶，而對渠2人實施詐騙得手，再以上揭帳戶
    提款卡提領詐騙所得新臺幣（下同）3萬元、1萬5千元，致
    檢警無從追查係何人實際控管該帳戶及取得匯入款項，而以
    此方式掩飾上開詐欺犯罪所得款項之本質及實際去向。
二、案經潘咨同、楊詠媗訴由桃園市政府警察局大溪分局報告臺
    灣桃園地方檢察署檢察官偵查起訴。
    理  由
壹、程序部分：
　　檢察官、被告邱誼君於本院審理時，對於本案相關具有傳聞
    性質之證據資料，均未爭執證據能力，本院審酌各該陳述作
    成時之情況，認為適當，均有證據能力。非供述證據部分，
    均依法定方式取得，並經本院於審理期日踐行合法之調查、
    辯論，且與待證事實間具有相當關聯性，均具證據能力而得
    採為判決之基礎。
貳、實體部分：
一、認定犯罪事實所憑之證據及理由：
    訊據被告邱誼君固坦承依「劉晉豪」指示，將其國泰世華銀
    行帳戶之存摺及提款卡寄送給「劉晉豪」並告知提款卡密碼
    等情，惟矢口否認有何犯行，辯稱：我當時需款甚急而於網
    路上搜尋貸款資訊，嗣「劉晉豪」與我聯繫，表示要測試帳
    戶能否正常使用，我才依「劉晉豪」指示將國泰世華銀行帳
    戶提款卡及存摺寄給對方，並以LINE告知對方提款卡密碼，
    我沒有想到可能會被拿來作為詐欺工具使用等語。經查：
  ㈠上揭國泰世華銀行帳戶為被告所有，被告依真實姓名、年籍
    不詳之「劉晉豪」指示，在上揭時間、地點，將該帳戶之存
    摺及提款卡寄給「劉晉豪」，並將該提款卡之密碼告知「劉
    晉豪」等情，業據被告於警詢、偵訊及本院審理時供承在卷
    ，且有國泰世華商業銀行客戶基本資料查詢單及帳戶往來明
    細表在卷可佐。而證人即告訴人潘咨同、楊詠媗遭詐騙集團
    成員以如附表所示詐術行詐，因而分別轉帳如附表所示金額
    至上揭國泰世華銀行帳戶帳戶等情，亦據潘咨同、楊詠媗分
    別於警詢時指證明確，且有潘咨同之ATM轉帳交易明細單、L
    INE對話內容截圖、桃園市政府警察局中壢分局文化派出所
    受理詐騙帳戶通報警示簡便格式表、內政部警政署反詐騙諮
    詢專線紀錄表、桃園市政府警察局中壢分局文化派出所金融
    機構聯防機制通報單各1紙，及楊詠媗之新北市政府警察局
    中和分局國光派出所受理詐騙帳戶通報警示簡便格式表、內
    政部警政署反詐騙諮詢專線紀錄表、新北市政府警察局中和
    分局國光派出所金融機構聯防機制通報單、新北市政府警察
    局中和分局國光派出所受理各類案件紀錄表、受理刑事案件
    報案三聯單等附卷可參。復觀之該帳戶之交易明細，可知潘
    咨同、楊詠媗各將3萬元、1萬5千元轉帳至該帳戶後即遭提
    領一空。基此，可知該帳戶確已作為本案詐騙集團向潘咨同
    、楊詠媗詐欺取財所用收贓、領款及隱匿詐欺犯罪所得本質
    及實際去向之工具，堪予認定。
  ㈡金融機構開設帳戶，請領之提款卡，係針對個人身分社會信
    用而予以資金流通，具有強烈之屬人性，而金融帳戶為個人
    理財工具，且金融提款卡亦事關個人財產權益保障，其專有
    性甚高，除非本人或與本人具密切親誼關係者，難認有何正
    當理由可交付予他人，稍具通常社會歷練與經驗法則之一般
    人亦均應有妥為保管該等物品，防止被他人冒用之認知，縱
    偶因特殊情況須將該等物品交付予他人，亦必深入瞭解該他
    人之可靠性與用途，再行提供使用，且該等專有物品，如落
    入不明人士手中，極易被利用為與財產有關犯罪工具，此係
    一般人日常生活經驗與通常之事理；兼以近來利用人頭帳戶
    以行詐騙之事屢見不鮮，詐騙集團以購物付款方式設定錯誤
    、中獎、退稅、家人遭擄、信用卡款對帳、提款卡密碼外洩
    、疑似遭人盜領存款等事由，詐騙被害人至金融機構櫃檯電
    匯，抑或持提款卡至自動櫃員機依其指示操作，使被害人誤
    信為真而依指示操作轉出款項至人頭帳戶後，詐騙集團成員
    隨即將之提領一空之詐騙手法，層出不窮，且經政府多方宣
    導，並經媒體反覆傳播，而諸如擄車勒贖、假勒贖電話、刮
    刮樂詐財、網路詐騙、電話詐騙等，多數均係利用他人帳戶
    ，作為恐嚇取財或詐欺取財所得財物匯入、取款及隱匿犯罪
    所得去向以逃避檢警查緝之犯罪工具，是依一般人通常之知
    識、智能及經驗，均已詳知向陌生人購買、承租或其他方法
    取得帳戶者，多係欲藉該帳戶取得不法犯罪所得，且隱匿帳
    戶內資金之實際取得人之身分，以逃避追查，是避免本身金
    融機構帳戶被不法行為人利用為詐財之工具，應係一般生活
    所易於體察之常識。
  ㈢被告雖以前詞置辯，惟依其偵訊中陳稱：先前曾向凱基銀行
    貸款等語，並佐以卷附被告向凱基銀行申辦個人信用貸款之
    申請書、個人信用貸款契約書、委託轉帳代繳費用授權書等
    資料，可知被告知悉向金融機構申辦貸款必會約定貸款金額
    、利息及還款方式、期限等借貸重要事項。惟被告不知「劉
    晉豪」之真實身分，並對之毫無所悉，且依被告所述，其與
    對方僅經由LINE對話，當時並未談及借款金額、利息、還款
    方式、期限等事項，依被告之智識能力及生活經驗，當可察
    覺索取其帳戶資料之人實屬可疑，此由其於審理時供陳：因
    對方要我提供存摺、提款卡及密碼，所以我先前有對檢察官
    說一開始沒有很相信對方，另當時與對方並未談及借款金額
    、利息、時間及如何還款等語，及對方竟不於當場測試帳戶
    功能是否正常，反而要求其寄交帳戶存摺、提款卡並索取密
    碼，可獲明證。又審酌被告於109年6月1日（被告自行到庭
    ）訊問時陳稱：先前雖在銀行網站看過勿隨意將存摺、提款
    卡及密碼交與他人之警示，但因對方說要測試我的帳戶能否
    正常使用，所以將帳戶資料交與對方等語。被告既曾向銀行
    申辦貸款，且知悉勿隨意將金融帳戶資料交付他人，當知悉
    銀行辦理貸款主要係審酌申貸人之資力、信用及償債能力，
    申貸人應無提供帳戶存摺、提款卡及密碼之必要，況一旦將
    帳戶之存摺、提款卡及密碼提供他人，己身帳戶內之金錢即
    有遭他人提領之可能，卻仍將其國泰世華銀行帳戶之存摺、
    提款卡寄予對方，並告知提款卡密碼，不僅與向銀行申辦貸
    款之常理相悖，亦與一般智識程度正常之人為免自身帳戶內
    之金錢遭他人冒領，會謹慎小心保管帳戶存摺、提款卡及密
    碼之常情不符，反見被告存有縱該帳戶有遭他人作為詐欺取
    財等非法用途之可能性，惟因帳戶餘額不多（被告於寄交上
    揭帳戶之存摺、提款卡時，帳戶餘額僅80元，此有該帳戶客
    戶歷史交易清單），其不會受有太大損害之僥倖心態，益徵
    被告存有幫助詐欺取財之不確定故意甚明。
　㈣綜上所述，被告所辯，不足採信。本案事證明確，被告犯行
    堪以認定，應依法論科。
二、論罪科刑：
  ㈠按提供金融帳戶提款卡及密碼之行為人，因已將帳戶之提款
    卡及密碼等物件提供他人使用，失去對自己帳戶之實際管領
    權限，若無配合指示親自提款，即無收受、持有或使用特定
    犯罪所得之情形，且無積極之移轉或變更特定犯罪所得之行
    為，故非屬洗錢防制法第2條第1款、第3款所稱之洗錢行為
    。洗錢防制法第2條修正之立法說明第3點雖謂「…（四）提
    供帳戶以掩飾不法所得之去向，例如：販售帳戶予他人使用
    …」等語，似以販售帳戶為洗錢類型之一，然其僅係單純之
    舉例，並未說明何以與掩飾、隱匿之要件相當。而文義解釋
    為法律解釋之基礎，立法者之意思僅屬對構成要件文義之眾
    多解釋方法之一，仍須就法條文字之規範目的及保護利益具
    體分析。一般而言，洗錢防制法第2條第2款之掩飾、隱匿行
    為，目的在遮掩、粉飾、隱藏、切斷特定犯罪所得與特定犯
    罪間之關聯性，是此類洗錢行為須與欲掩飾、隱匿之特定犯
    罪所得間具有物理上接觸關係（事實接觸關係）。而提供金
    融帳戶提款卡及密碼供他人使用，嗣後被害人雖匯入款項，
    然此時之金流仍屬透明易查，在形式上無從合法化其所得來
    源，未造成金流斷點，尚不能達到掩飾或隱匿特定犯罪所得
    之來源、去向及所在之作用，須待款項遭提領後，始產生掩
    飾、隱匿之結果。故而，行為人提供金融帳戶提款卡及密碼
    ，若無參與後續之提款行為，即非洗錢防制法第2條第2 款
    所指洗錢行為，無從成立一般洗錢罪之直接正犯。再者，特
    定犯罪之正犯實行特定犯罪後，為掩飾、隱匿其犯罪所得財
    物之去向及所在，而令被害人將款項轉入其所持有、使用之
    他人金融帳戶，並由該特定犯罪正犯前往提領其犯罪所得款
    項得手，如能證明該帳戶內之款項係特定犯罪所得，因已被
    提領而造成金流斷點，該當掩飾、隱匿之要件，該特定犯罪
    正犯自成立一般洗錢罪之正犯。刑法第30條之幫助犯，係以
    行為人主觀上有幫助故意，客觀上有幫助行為，即對於犯罪
    與正犯有共同認識，而以幫助意思，對於正犯資以助力，但
    未參與實行犯罪之行為者而言。幫助犯之故意，除需有認識
    其行為足以幫助他人實現故意不法構成要件之「幫助故意」
    外，尚需具備幫助他人實現該特定不法構成要件之「幫助既
    遂故意」，惟行為人只要概略認識該特定犯罪之不法內涵即
    可，無庸過於瞭解正犯行為之細節或具體內容。此即學理上
    所謂幫助犯之「雙重故意」。金融帳戶乃個人理財工具，依
    我國現狀，申設金融帳戶並無任何特殊限制，且可於不同之
    金融機構申請多數帳戶使用，是依一般人之社會通念，若見
    他人不以自己名義申請帳戶，而收購或借用別人之金融帳戶
    以供使用，並要求提供提款卡及告知密碼，則提供金融帳戶
    者主觀上如認識該帳戶可能作為對方收受、提領特定犯罪所
    得使用，對方提領後會產生遮斷金流以逃避國家追訴、處罰
    之效果，仍基於幫助之犯意，而提供該帳戶之提款卡及密碼
    ，以利洗錢實行，仍可成立一般洗錢罪之幫助犯。綜上，行
    為人提供金融帳戶提款卡及密碼，固非屬洗錢防制法第2條
    所稱之洗錢行為，不成立一般洗錢罪之正犯；然行為人主觀
    上如認識該帳戶可能作為收受、提領特定犯罪所得使用，他
    人提領後會產生遮斷資金流動軌跡以逃避國家追訴、處罰之
    效果，仍基於幫助之犯意而提供，則應論以幫助犯一般洗錢
    罪（最高法院108年度台上大字第3101號裁定意旨參照）。
  ㈡核被告所為，係犯刑法第30條第1項，洗錢防制法第14條第1 
    項之幫助一般洗錢罪，及刑法第30條第1項、第339條第1項
    之幫助詐欺取財罪。被告以一提供帳戶資料之行為，同時幫
    助正犯詐騙如附表所示之告訴人潘咨同、楊詠媗2人，侵害
    不同被害人之財產法益，並幫助正犯掩飾或隱匿本案犯罪所
    得之本質及去向，均屬想像競合犯，應依刑法第55條規定，
    從一重論以幫助一般洗錢罪。檢察官公訴意旨雖漏未論及被
    告幫助一般洗錢之犯罪事實，然此部分犯行與已起訴且經本
    院認定有罪之幫助詐欺取財罪部分，有想像競合之裁判上一
    罪關係，為起訴效力所及，且經本院審理時告知此部分罪名
    ，無礙被告防禦權之行使，本院自得併予審理。被告本件為
    幫助犯，犯罪情節顯較正犯輕微，應依刑法第30條第2項規
    定，減輕其刑。
  ㈢爰以行為人之責任為基礎，審酌被告交付金融帳戶資料供詐
    騙集團收贓取款，使犯罪所得去向因而不明，助長詐欺犯罪
    風氣，致使執法人員難以追查詐欺正犯之真實身分，且無從
    追查犯罪所得所在，擾亂金融交易往來秩序及社會治安，並
    致被害人無從求償，應予非難，兼衡被告提供之帳戶數目、
    告訴人2人受騙而匯款至其帳戶之金額，暨被告一度坦承、
    嗣否認犯行、雖與告訴人成立和解，但尚未完全給付賠償金
    額、專科肄業之智識程度、警詢自陳家庭經濟狀況小康等一
    切情狀，量處如主文所示之刑，併就罰金部分諭知易服勞役
    之折算標準。
三、沒收部分：
　　犯罪所得，屬於犯罪行為人者，沒收之。但有特別規定者，
    依其規定；前項之沒收，於全部或一部不能沒收或不宜執行
    沒收時，追徵其價額，刑法第38條之1第1項、第3項固各有
    明文。然因犯罪所得之物，以實際所得者為限，苟無所得或
    尚未取得者，自無從為沒收追繳之諭知。又幫助犯僅對犯罪
    構成要件以外之行為為加功，且無共同犯罪之意思，自不適
    用責任共同之原則，對於正犯所有供犯罪所用或因犯罪所得
    之物，勿庸併為沒收之宣告。另洗錢防制法第18條第1項固
    規定「犯第14條之罪，其所移轉、變更、掩飾、隱匿、收受
    、取得、持有、使用之財物或財產上利益，沒收之；犯第15
    條之罪，其所收受、持有、使用之財物或財產上利益，亦同
    」。查被告固將其帳戶之存摺、提款卡及密碼提供與「劉晉
    豪」及所屬之詐欺集團成員用以遂行詐欺犯行，惟卷內尚乏
    積極證據證明被告就此獲有報酬，且被告並非實際上提款之
    人，無掩飾隱匿詐欺贓款之犯行，非洗錢防制法第14條第1 
    項之正犯，自無上開條文適用，被告將其帳戶之存摺、提款
    卡交予該詐欺集團成員使用後，其對上開帳戶內之款項已無
    事實上之管領權，卷內亦無任何證據足資認定被告實際獲取
    犯罪所得，爰不予諭知沒收或追徵。另本案國泰世華銀行帳
    戶提款卡，固為被告所有且供犯罪所用之物，然業由詐欺集
    團取得，未經扣案，參以上開帳戶已通報為警示帳戶，再遭
    被告或詐欺集團成員持以利用之可能性甚微，欠缺刑法上之
    重要性，亦不予宣告沒收。 
據上論斷，應依刑事訴訟法第299條第1項前段，判決如主文。
本案經檢察官林鈺瀅提起公訴，檢察官謝咏儒到庭執行職務。
中　　華　　民　　國　　111 　年　　6 　　月　　2 　　日
                  刑事第十三庭  審判長法  官  潘怡華
                                      法  官  郭鍵融
                                      法  官  簡方毅
以上正本證明與原本無異。
如不服本判決應於收受判決後20日內向本院提出上訴書狀，並應
敘述具體理由。其未敘述上訴理由者，應於上訴期間屆滿後20日
內向本院補提理由書(均須按他造當事人之人數附繕本)「切勿逕
送上級法院」。 
       　　　　　　　　　　　　　　　 書記官　施懿珊
中　　華　　民　　國　　111 　年　　6 　　月　　6 　　日
附錄論罪科刑法條：
中華民國刑法第30條
（幫助犯及其處罰）
幫助他人實行犯罪行為者，為幫助犯。雖他人不知幫助之情者，
亦同。
幫助犯之處罰，得按正犯之刑減輕之。
洗錢防制法第14條
有第二條各款所列洗錢行為者，處7年以下有期徒刑，併科新臺
幣5百萬元以下罰金。
前項之未遂犯罰之。
前二項情形，不得科以超過其特定犯罪所定最重本刑之刑。
中華民國刑法第339條
（普通詐欺罪）
意圖為自己或第三人不法之所有，以詐術使人將本人或第三人之
物交付者，處5年以下有期徒刑、拘役或科或併科50萬元以下罰
金。
以前項方法得財產上不法之利益或使第三人得之者，亦同。
前二項之未遂犯罰之。
　　　　　　　　　　　　　　　　　　　
附表：
編號  告訴人  詐欺時間及方法  轉帳時間、地點、金額  1 潘咨同 詐欺集團某成員於108年10月9日14時許，盜用潘咨同友人張榮顯之臉書帳號，貼文販賣iPhone11手機，潘咨同瀏覽後陷於錯誤，與該人聯繫購買事宜，因而於右列時間、地點轉帳右列金額。  108年10月9日14時30分，至桃園市中壢區7-11便利商店操作ATM轉帳3萬元。  2 楊詠媗 詐欺集團某成員於108年10月9日14時52分，盜用楊詠媗友人廖鎵玉之臉書帳號，貼文販賣IPHONE11手機，楊詠媗瀏覽後陷於錯誤下單購買，因而於右列時間、地點轉帳右列金額。 108年10月9日14時52分，在住處以網路銀行轉帳1萬5千元。